臺灣板橋地方法院民事判決　　八十九年度簡上字第二七五號
　　上　訴　人　乙○○
　　被　上訴人　甲○○
右當事人間請求侵權行為損害賠償事件，上訴人對於中華民國八十九年六月七日本院
板橋簡易庭八十九年度板簡字第二二五號第一審判決提起上訴，本院判決如左：
    主      文
原判決關於命上訴人給付被上訴人超過新台幣仟零柒拾貳元及自民國八十八年四月
二十三日起至清償日止按週年利率百分之五計算之利息部分，及該部分假執行之宣告
，暨命上訴人負擔訴訟費用之裁判均廢棄。
右開廢棄部分，被上訴人在第一審之訴及假執行之聲請均駁回。
其餘上訴駁回。
第一、二審訴訟費用由上訴人負擔二十分之一，餘由被上訴人負擔。
    事      實
甲、上訴人方面：
  一、聲明：求為判決
  （一）原判決不利於上訴人部分廢棄。
  （二）右開廢棄部分，被上訴人在第一審之訴及假執行之聲請均駁回。
  二、陳述：除與原判決所載相同者予以引用外，補稱：
  （一）本件車禍係因上訴人所駕駛之車號Ｃ八─０二六號營業用小客車（下稱系爭
        計程車）處於停車狀態時，遭被上訴人騎乘之車號ＦＥＳ─七四七號重型機
        車（下稱系爭機車）從右後方追撞，致該機車左把手擦撞到其計程車右葉子
        板，再朝右邊倒下所造成，上訴人並未自後追撞被上訴人，蓋如係上訴人追
        撞被上訴人，應撞及系爭機車正後方，惟系爭機車正後方護條並未受損，反
　　　　而是右後護條受損害，益見本件車禍發生非上訴人過失行為造成，對被上訴
　　　　人所受身體傷害及機車損害，自不負侵權行為損害賠償責任。
  （二）上訴人因本件車禍經檢察官以業務過失罪嫌提起公訴，在鈞院刑事庭審理中
        曾就「系爭計程車右後葉子板上之擦痕，是否係系爭機車所造成」囑託法務
        部調查局（下稱調查局）鑑定，其結果認該擦痕之高度與系爭機車把手高度
        不吻合，且因系爭機車把手已更換，無法比較分析系爭計程車擦痕上之黑色
        物質是否與系爭機車把手材料相同，致無足夠資料可資佐證前開擦痕是否係
        系爭機車所造成，然調查局鑑定時，將機車立起後再量其高度，此與正常行
        駛狀態顯不相同，是其鑑定結果難謂有據。
  （三）本件車禍發生後，被上訴人並未受傷，且其當時頭戴安全帽，不可能受有右
        眼瞼挫傷瘀血之傷害，另本件事發時間為民國八十七年二月七日晚上九時五
        十分許，被上訴人並未立即驗傷，所提受傷診斷證明書日期為八十七年二月
        九日，更無法據以認定被上訴人因本件車禍而受傷。
  三、證據：聲請調閱本院八十八年度交易字第四五號、臺灣高等法院八十八年度交
            上易字第四二六號刑事卷宗、囑託調查局再就爭計程車右後葉子板上之
            擦痕，是否係系爭機車所造成為鑑定。
乙、被上訴人方面：被上訴人未於言詞辯論期日到場，據其所提書狀及於準備程序所
    為聲明、陳述如左：
  一、聲明：求為判決駁回上訴。
  二、陳述：除與原判決所載相同者予以引用外，補稱：
  （一）本件車禍之發生，係因上訴人駕駛系爭計程車時未注意車前狀況並隨時採取
　　　　必要安全措施，致擦撞被上訴人所騎系爭機車所造成，且其業務過失傷害情
　　　　節亦經鈞院刑事庭以八十八年度交易字第四五號刑事判決認定無誤，自應對
　　　　被上訴人所受傷害負侵權行為損害賠償責任。
  （二）另被上訴人因本件車禍受傷後，經二十日始痊癒，肉體及精神均受相當痛苦
        ，是原判決命上訴人應賠償新台幣（下同）八萬元慰撫金，洵屬合法妥適。
  三、證據：援用原審所提證物。
    理      由
一、被上訴人經合法通知，未於言詞辯論期日到場，核無民事訴訟法第三百八十六條
    所列各款情形，爰依上訴人之聲請，由其一造辯論而為判決。
二、被上訴人起訴主張：上訴人於八十七年二月七日晚上九時五十分許，駕駛車號Ｃ
    八─０二六號營業用小客車，沿臺北縣永和市○○街往同市○○路方向行駛，行
    經該街六十二號前，應注意車前狀況，並隨時採取必要之安全措施，以預防危險
    之發生，而依當時情形，並無不能注意之情事，竟疏未注意，致擦撞到同向前方
    由被上訴人所騎乘之車號ＦＥＳ─七四七號重型機車，造成被上訴人車倒地，受
    有右膝挫擦傷之傷害，並造成系爭機車右把手及右後護條損壞，詎上訴人下車後
    ，竟又一拳打中被上訴人臉部，復造成被上訴人受有右眼瞼挫傷瘀血之傷害，計
    支出醫藥費一百二十元，機車修理費四百三十元，又因受傷，精神上痛若萬分，
    且被告業務過失傷害之刑事犯行，業據臺灣板橋地方法院檢察署檢察官提起公訴
    ，經本院刑事庭判處拘役五十日，爰依侵權行為之法律關係，請求上訴人應給付
    被上訴人上開費用及慰撫金十萬元，共計十萬零五百五十元，及自起訴狀繕本送
    達翌日起至清償日止按週年利率百分之五計算之利息等語（原審判決上訴人應給
    付被上訴人八萬零一百二十元及自八十八年四月二十三日起至清償日止按週年利
    率百分之五計算之利息，而駁回被上訴人其餘之訴及假執行之聲請，被上訴人就
    敗訴部分並未上訴，已告確定）。上訴人則以：本件車禍係因被上訴人騎乘系爭
    機車從右後方擦撞被上訴人駕駛之系爭計程車右後葉子板，再朝右邊倒下所造成
    ，上訴人並未自後追撞被上訴人，對被上訴人所受身體傷害及機車損害，並無過
    失，自不負侵權行為損害賠償責任，且車禍發生後，被上訴人並未受傷，其當時
    頭戴安全帽，不可能受有右眼瞼挫傷瘀血之傷害，而事發後被上訴人並未立即驗
    傷，所提受傷診斷證明書無法據以認定被上訴人因本件車禍受傷等語置辯。
三、被上訴人主張上訴人駕駛系爭計程車，沿臺北縣永和市○○街往同市○○路方向
    行駛，行經該街六十二號，因疏未注意，致擦撞到同向前方由被上訴人所騎乘之
    系爭機車，造成被上訴人車倒地，受有右膝挫擦傷之事實，業據其提出永和振興
    醫院普通診斷證明書乙紙為證。上訴人雖辯稱本件車禍係因被上訴人騎乘系爭機
    車從右後方擦撞被上訴人駕駛之系爭計程車右後葉子板，再朝右邊倒下所造成，
    上訴人並未自後追撞被上訴人，且車禍發生後，被上訴人並未受傷，又未立即驗
    傷，所提受傷診斷證明書無法據以認定被上訴人因本件車禍受傷等語，並以其於
    本件刑案件中提出之系爭計程車遭擦撞後右後葉子板產生擦痕之照片二幀為證。
    經查：被上訴人於本件刑事案件中之警訊及偵審中均主張係遭上訴人駕車擦撞而
    倒地受傷等語，而證人即被上訴人之妻王鶯花於偵查中亦證稱：伊是跟伊先生的
    機車，隨後才到的，中間剛好隔著計程車，伊到時機車是倒在計程車右前方等語
    （見偵查卷第五十六頁反面），證人楊意白於本院刑事庭審理時亦證稱：伊亦係
    看到機車倒在計程車之右前方等語（見本院八十八年度交易字第四五號卷第七十
    九頁反面），果若被上訴人機車擦撞系爭計程車右後葉子板，系爭機車倒地位置
　　應不會在系爭計程車右前方，是以系爭計程車是否遭系爭機車自右後方擦撞﹖即
　　有可疑。且依上訴人提出之前開照片二幀所示，其上擦痕黏附少許黑色物質，由
　　該黑色物質痕跡走向判斷，發生擦痕的二物件最初接觸點在黑色痕跡較粗的前端
　　，而後在黑色痕跡較細的後端脫離分開，此種黑色物質之走向，應非由帶有黑色
　　物質而速度較快之物件自後擦撞脫離所造成，反而是由系爭計程車自後以較快速
　　度超車時擦撞帶有黑色物質之物件左方所致，據此，益證系爭計程車上右後葉子
　　板上之擦痕並非系爭機車自後擦撞所造成，而從上訴人機車左邊車身未受損之情
　　況判斷，系爭計程車上之擦痕成因應與系爭機車無涉。另依被上訴人所騎車機右
　　把手、右後護條受損情況觀之，堪認本件車禍應係上訴人駕車自後擦撞被上訴人
　　所騎機車右側車身所致；再被上訴人因本件車禍受有右膝挫擦傷之事實，既有其
　　提出之上開診斷證明書乙紙為證，而上訴人亦不否認當時被上訴人確實倒地，且
　　依卷附永和振興醫院病歷所載，被上訴人係於八十七年二月八日就醫，此距車禍
　　發生之時間（同年月七日晚上九時五十分）尚短，衡諸常情，被上訴人所受上開
　　傷害應係上訴人駕車予以擦撞倒地所致，是上訴人猶執本件車禍係因被上訴人騎
　　乘系爭機車從右後方擦撞被上訴人駕駛之系爭計程車右後葉子板所造成及被上訴
　　人未因本件車禍受傷等為辯，即非可採。本件車禍之發生係上訴人自後駕車擦撞
　　被上訴人機車所致，已臻明確，則上訴人另聲請囑託調查局再就爭計程車右後葉
　　子板上之擦痕，是否係系爭機車所造成為鑑定。核無必要，爰不再予以鑑定，附
　　此敘明。
四、被上訴人又主張本件車禍發生後，上訴人又下車，一拳打中被上訴人臉部，造成
    被上訴人受有右眼瞼挫傷瘀血之傷害之事實，固據其提出相同之普通診斷證明書
    為證，然此為上訴人否認，且按「因犯罪而受損害之人，於刑事訴訟程序固得附
    帶提起民事訴訟，對被告請求回復其損害，但其請求回復之損害，以被訴犯罪事
    實所生之損害為限」，最高法院六十年台上字第六三三號著有刑事判例。茲查，
    本件被上訴人係於上訴人被訴業務過失傷害犯行後，於本院刑事庭刑事訴訟程序
    中提起附帶民事訴訟，此有刑事附帶民事起訴狀一件在卷可稽，而被上訴人於本
    件刑事案件之警訊、偵審中及本案審理中皆自承其所受右眼瞼挫傷瘀血之傷害，
    係上訴人下車後用拳頭毆打所致，核非被上訴人被訴業務過失犯罪事實所生之損
    害，被上訴人自不得以受有此傷害為由，訴請上訴人回復此部分之損害。
五、按因故意或過失，不法侵害他人之權利者，負損害賠償責任；又不法侵害他人之
    身體、健康、名譽、自由、信用、隱私、貞操，或不法侵害其他人格法益而情節
    重大者，被害人雖非財產上之損害，亦得請求賠償相當之金額，民法第一百八十
    四條第一項前段、第一百九十五條第一項分別定有明文。查被上訴人既因上訴人
    前開過失行為受傷，自得依此規定請求上訴人賠償其損害。茲就被上訴人據以請
    求之項目及金額，逐項審酌如如左：
（一）醫療費用部分：被上訴人受有右膝挫擦傷之傷害，支出醫療費用一百二十元，
　　　業據其提出永和振興醫院收費收據乙紙為證，上訴人對此收據之真正未加爭執
　　　，且此支出核係必要，自屬被上訴人所受損害範圍，其請求上訴人給付，為有
　　　理由。
（二）非財產上損害賠償（即慰撫金）部分：查本件被上訴人所受傷害為右膝挫擦傷
      ，傷勢輕微，不致造成行走不良，於身體及精神上痛苦程度應非重大。又上訴
      人為大學畢業，從事計程車駕駛工作，此為其所自承，被上訴人則為五年制專
      科學校電機工程科畢業，從事進出口貿易工作，此有其提出之畢業證書、經濟
      部公司執照及台北縣政府營利事業登記證在卷可稽，本院審酌兩造之身分、地
      位、上訴人加害程度等一切情狀，認被上訴人請求非財產上損害賠償十萬元，
      尚屬過高，應核減為五千元。
六、再按損害之發生或擴大，被害人與有過失者，法院得減輕賠償金額，或免除之，
    民法第二百十七條第一項亦有明文。此項規定之目的，在謀求加害人與被害人間
    之公平，故在裁判上法院得以職權減輕或免除之（最高法院八十五年度臺上字第
    一七五六號判例意旨參照）。經查：本件車禍固係上訴人自後駕車擦撞被上訴人
    機車所致，惟從系爭機車左邊車身未受損，而係其右把手、右後護條受損情況觀
    之，兩造車輛之擦撞點在於系爭機車右側車身，顯見被上訴人騎乘系爭機車時未
    靠右，而行駛於道路中間靠左，則其對所受損害之發生或擴大，與有過失，爰審
    酌被上訴人過失之程度，減輕上訴人之賠償金額為十分之六即三千零七十二元。
七、綜上，被上訴人訴請上訴人賠償三千零七十二元及自起訴狀繕本送達翌日即八十
    八年四月二十三日起至清償日止按週年利率百分之五計算之利息，為有理由，應
    予准許；逾此部分之請求，為無理由，應予駁回，此無理由部分，假執行之聲請
    已失所附麗，應併予駁回。原審就超過上述應准許部分，為上訴人敗訴之判決，
    自有未洽，上訴意旨就此部分指摘原判決不當，求予廢棄改判，為有理由，爰由
    本院改判如主文第二項所示。至於前述應准許部分，原審判決命上訴人給付，並
    依聲請就該部分為假執行之宣告，核無不當，上訴意旨求予廢棄改判，則無理由
    ，應駁回其上訴。
據上論結，本件上訴為一部分有理由，一部分無理由，依民事訴訟法第四百三十六條
之一第三項、第四百五十條、第四百四十九條第一項、第三百八十五條第一項前段、
第七十九條但書，判決如主文。
中　　　華　　　民　　　國　　九十一　　年　　　三　　　月　　 十五　　 日
                                     臺灣板橋地方法院民事第四庭
~B審判長法　官　　陳財旺
~B　　　法　官　　陳翠琪
~B　　　法　官　　趙義德
右正本證明與原本無異。
本判決不得上訴。
中　 　 華 　   民　    國    九十一   年      三　　  月     十七    日
~B法院書記官　方蟾苓
